【裁判字號】    98,易,1035
【裁判日期】    981028
【裁判案由】    竊盜
【裁判全文】
臺灣高雄地方法院刑事判決              98年度易字第1035號
公  訴  人  臺灣高雄地方法院檢察署檢察官
被      告  丙○○
上列被告因竊盜案件，經檢察官提起公訴（98年度偵字第23285
號），被告就被訴事實為有罪之陳述，本院裁定進行簡式審判程
序，判決如下：
    主  文
丙○○共同犯竊盜罪，累犯，處有期徒刑陸月，扣案之鑰匙壹把
沒收；又共同攜帶兇器竊盜，累犯，處有期徒刑拾月，扣案之活
動扳手、美工刀及老虎鉗各壹支均沒收；又共同攜帶兇器竊盜，
累犯，處有期徒刑拾月，扣案之美工刀及老虎鉗各壹支均沒收；
又共同攜帶兇器竊盜，累犯，處有期徒刑拾月，扣案之活動扳手
、美工刀及老虎鉗各壹支均沒收；又共同攜帶兇器竊盜，累犯，
處有期徒刑拾月，扣案之美工刀及老虎鉗各壹支均沒收；又共同
攜帶兇器竊盜，累犯，處有期徒刑拾月，扣案之活動扳手、美工
刀及老虎鉗各壹支均沒收；又共同攜帶兇器竊盜，累犯，處有期
徒刑拾月，扣案之美工刀及老虎鉗各壹支均沒收；應執行有期徒
刑肆年，扣案之鑰匙壹把、活動扳手、美工刀及老虎鉗各壹支均
沒收。
    事  實
一、丙○○前因竊盜、施用第一級毒品案件，經本院先後判處有
    期徒刑6 月、5 月、9 月、1 年確定，嗣經減刑（有期徒刑
    9 月部分未減刑）並定應執行刑為1 年7 月確定，於民國97
    年10月26日縮短刑期執行完畢。詎其仍不知悔改，另與年籍
    姓名不詳，綽號為「阿昌」之成年男子（下稱「阿昌」），
    共同為自己或他人不法所有之意圖，基於竊盜之犯意聯絡，
    先於98年8 月5 日凌晨1 時許，見乙○○所管理使用之車牌
    號碼A6-7319 號自用小貨車停放於高雄縣岡山鎮○○街133
    號前，謀議由丙○○負責把風，而「阿昌」則持其所有自備
    之鑰匙先破壞上開自用小貨車左側車門之鑰匙孔後（毀損部
    分未據告訴），隨即進入該車內，並以其自備之鑰匙轉動上
    開自用小貨車之電門鎖發動上開自用小貨車，竊得上開自用
    小貨車得手。丙○○與「阿昌」共同竊得上開自用小貨車後
    ，隨即於同日駕駛上開自用小貨車前往附表所示之各地點，
    復共同為自己或他人不法所有之意圖，基於攜帶兇器竊盜之
    犯意聯絡，並以附表所示之分工方式，由1 人把風，另1 人
    持客觀上足以危害他人生命、身體安全，足供凶器使用之附
    表所示之工具，拆卸附表所示之熱水器或電瓶，共同竊得如
    附表所示之熱水器或汽車電瓶得手。
二、案經戊○○、甲○、辛○○訴由高雄市政府警察局三民第一
    分局報告臺灣高雄地方法院檢察署檢察官偵查起訴。
    理  由
一、本件係經被告丙○○於準備程序當庭表示認罪，而經本院裁
    定以簡式審判程序加以審理，依據刑事訴訟法第273 條之2
    、第159 條第2 項之規定，不適用傳聞法則有關限制證據能
    力之相關規定，合先敘明。
二、上開事實，業據被告丙○○坦認不諱，核與證人即被害人乙○○、戊○○、壬○○之警詢及偵查中之證述、證人即被害
    人庚○○、辛○○、丁○○、甲○之警詢陳述相符，復有扣
    押筆錄、扣押物品目錄表、照片、贓物認領保管單、高雄縣
    政府警察局車輛協尋電腦輸入單、車輛尋獲電腦輸入單、車
    號查詢汽車車籍資料在卷足憑，又有扣案之電瓶、熱水器（
    均已發還）可參，被告自白核與事實相符，應可採信。本件
    事證明確，被告犯行足堪認定，應依法論科。
  (二)核被告丙○○就竊取車牌號碼A6-7319 號自用小貨車部分之
    犯行，係犯刑法第320 條第1 項普通竊盜罪。起訴意旨雖認
    此部分亦涉犯攜帶兇器竊盜罪，惟被告於本院陳稱：偷車時
    ，其與「阿昌」身上除由「阿昌」攜帶扣案鑰匙外，未有任
    何器具等語（本院卷第27頁），而被告自承用以偷車所使用
    之扣案鑰匙，尚難認為兇器，有該鑰匙照片在卷可參（警卷
    第32頁），是被告此部分所犯應為刑法第320 條第1 項普通
    竊盜罪，非刑法第321 條第1 項第3 款之攜帶兇器竊盜罪，
    因基本社會事實同一，本院依法變更起訴法條審理之。查扣
    案之活動扳手、美工刀及老虎鉗各1 支係鐵製之堅硬物品，
    客觀上足以危害他人生命、身體之安全，可供兇器使用，業
    經扣案可查；又攜帶兇器竊盜罪，只須於行竊時，有攜帶具
    有危險性之兇器即足，並不以攜帶之初，即有行兇之意圖為
    必要。是核被告意圖為自己不法之所有，分別於附表所示之
    時地、攜帶附表所示之兇器行竊，所為係犯刑法第321 條第
    1 項第3 款之攜帶兇器竊盜既遂罪。按事前同謀，事後分贓
    ，並於實施犯罪之際，擔任在外把風，顯係以自己犯罪之意
    思而參與犯罪，即應認為共同正犯，司法院院字第2030號解
    釋可供參照。查被告與「阿昌」雖於上開犯罪事實中，各有
    把風之行為，惟被告自承2 人竊盜之目的為變賣花用，而2
    人擔任把風時均知悉對方是要去偷東西等語（本院卷第20頁
    ），是被告與「阿昌」就本件7 次犯罪事實，有犯意之聯絡
    及行為之分擔，均應論以共同正犯。被告上開7 件竊盜犯行
    ，犯意各別，行為互殊，應予分論併罰。再查被告有如事實
    欄所載之前案科刑及執行紀錄，有卷附臺灣高等法院被告前
    案紀錄表可按，其受有期徒刑之執行完畢，5 年以內故意再
    犯有期徒刑以上之罪，為累犯，均應依刑法第47條第1 項之
    規定，分別加重其刑。爰審酌被告不思正途，隨意竊取他人
    之物品，對社會治安之危害不輕，毫無尊重他人所有物之體
    認，欠缺法紀觀念及其犯罪動機及目的除為變賣花用外，另
    有因其在吸毒而為買毒品所犯、犯罪後坦承犯行，所得財物
    均已發還被害人等一切情狀，分別量處如主文所示之刑，並
    定其應執行之刑。公訴人雖具體求刑有期徒刑6 年6 月，併
    諭知保安處分；被告亦表示如在無保安處分之情形下可以接
    受有期徒刑7 、8 年之刑度，如須刑前強制工作，則可接受
    有期徒刑4 年之刑度，惟依上開審酌及罪刑之比例原則，本
    院認公訴人之求刑及被告自陳可接受之刑度，均尚屬過重，
    併予敘明。
  (三)查扣案之鑰匙1 把（見警卷第32頁被告所圈註之鑰匙）、活
    動扳手、美工刀及老虎鉗各1 支，係共犯「阿昌」所有供犯
    罪所用之物，業據被告供明在卷（見本院卷第21頁），爰依
    刑法第38條第1 項第2 款之規定及共犯責任共通之法理均宣
    告沒收。至扣案另外3 把鑰匙（見警卷第32頁被告未圈註之
    鑰匙），非被告所指用以竊取車牌號碼A6-7319 號自用小貨
    車之用，且無證據證明用以供本件犯罪之用，自無庸諭知沒
    收，附此敘明。
三、又檢察官雖認被告有犯罪之習慣，而併請求依竊盜犯贓物犯
    保安處分條例第3 第1 項第1 款、第2 款對被告諭知強制工
    作等語。按「十八歲以上之竊盜犯、贓物犯，有犯罪之習慣
    者，得於刑之執行前，令入勞動場所強制工作。」竊盜犯贓
    物犯保安處分條例第3 條第1 項定有明文。而保安處分係針
    對受處分人將來之危險性所為之處置，以達教化、治療之目
    的，為刑罰之補充制度。我國現行刑法採刑罰與保安處分雙
    軌制，係在維持行為責任之刑罰原則下，為協助行為人再社
    會化之功能，以及改善行為人潛在之危險性格，期能達成根
    治犯罪原因、預防犯罪之特別目的。是保安處分中之強制工
    作，旨在對嚴重職業性犯罪及欠缺正確工作觀念或無正常工
    作因而犯罪者，強制其從事勞動，學習一技之長及正確之謀
    生觀念，使其日後重返社會，能適應社會生活。竊盜犯贓物
    犯保安處分條例第3 條第1 項規定，即係本於保安處分應受
    比例原則之規範，使保安處分之宣告，與行為人所為行為之
    嚴重性、行為人所表現之危險性及對於行為人未來行為之期
    待性相當之意旨而制定，而由法院視行為人之危險性格，決
    定應否令入勞動處所強制工作，以達預防之目的。查本案被
    告雖於96年間因竊盜，經法院分別判處有期徒刑6 月（經減
    刑為有期徒刑3 月）、5 月（經減刑為有期徒刑2 月又15日
    ）及9 月確定，後於97年10月26日執行完畢，此有臺灣高等
    法院被告前案紀錄表在卷可按。惟距離本件已10月，尚難遽
    認其有犯罪習慣。而本件雖犯7 罪，惟均在同日所犯，亦難
    認其有犯罪習慣，況本件判處被告有期徒刑4 年，已足策其
    自新，自無諭知其於刑前強制工作之必要，附此敘明。
據上論斷，應依刑事訴訟法第273 條之1 第1 項、第299 條第1
項前段、第300 條，刑法第320 條第1 項、第321 條第1 項第3
款、第28條、第38條第1 項第2 款、第47條第1 項、第51條第5
款，刑法施行法第1 條之1 ，判決如主文。
本案經檢察官己○○到庭執行職務。
中    華    民    國    98    年    10    月    28    日
                  刑事第四庭    法  官  施介元
以上正本證明與原本無異。
如不服本判決應於收受送達後10日內向本院提出上訴書狀，並應
敘述具體理由；如未敘述上訴理由者，應於上訴期間屆滿後20日
內向本院補提理由書（均須按他造當事人之人數附繕本）「切勿
逕送上級法院」。
中    華    民    國    98    年    10    月    28    日
                                書記官  葉玉芬
附錄本判決論罪科刑法條
中華民國刑法第320條
意圖為自己或第三人不法之所有，而竊取他人之動產者，為竊盜
罪，處5 年以下有期徒刑、拘役或5 百元以下罰金。
意圖為自己或第三人不法之利益，而竊佔他人之不動產者，依前
項之規定處斷。
前2 項之未遂犯罰之。
中華民國刑法第321條
犯竊盜罪而有左列情形之一者，處6 月以上、5 年以下有期徒刑
：
一、於夜間侵入住宅或有人居住之建築物、船艦或隱匿其內而犯
    之者。
二、毀越門扇、牆垣或其他安全設備而犯之者。
三、攜帶兇器而犯之者。
四、結夥3 人以上而犯之者。
五、乘火災、水災或其他災害之際而犯之者。
六、在車站或埠頭而犯之者。
前項之未遂犯罰之。
附表
┌──┬───┬─────┬────────┬───────┬──────────┐
│編號│被害人│竊盜時間  │竊  盜  地  點  │竊盜物品      │分工方式            │
├──┼───┼─────┼────────┼───────┼──────────┤
│ 1  │戊○○│98年8月5日│高雄縣路竹鄉大社│汽車電瓶1顆   │「阿昌」持活動扳手、│
│    │      │          │路546之1號對面  │              │美工刀及老虎鉗竊取。│
│    │      │          │                │              │被告把風            │
├──┼───┼─────┼────────┼───────┼──────────┤
│ 2  │丁○○│同上      │高雄縣路竹鄉大社│銀箭牌SH-623  │「阿昌」持老虎鉗、美│
│    │      │          │路289 號屋外    │瓦斯熱水器1組 │工刀竊取。          │
│    │      │          │                │              │被告把風            │
├──┼───┼─────┼────────┼───────┼──────────┤
│ 3  │壬○○│同上      │高雄縣路竹鄉東安│汽車電瓶1顆   │「阿昌」持活動扳手、│
│    │      │          │路2-2號對面     │              │美工刀及老虎鉗竊取。│
│    │      │          │                │              │被告把風            │
├──┼───┼─────┼────────┼───────┼──────────┤
│ 4  │庚○○│同上      │高雄縣路竹鄉大社│東北牌NE790   │被告持老虎鉗、美工刀│
│    │      │          │路360巷5號屋外  │瓦斯熱水器1具 │竊取。              │
│    │      │          │                │              │「阿昌」把風        │
├──┼───┼─────┼────────┼───────┼──────────┤
│ 5  │辛○○│同上      │高雄縣路竹鄉大社│汽車電瓶1顆   │被告持活動扳手、美工│
│    │      │          │路559號         │              │刀及老虎鉗竊取。    │
│    │      │          │                │              │「阿昌」把風        │
├──┼───┼─────┼────────┼───────┼──────────┤
│ 6  │甲○  │同上      │高雄縣路竹鄉社中│SAKURA SH-875 │被告持老虎鉗、美工刀│
│    │      │          │村潭墘路272 號屋│瓦斯熱水器1 具│竊取。              │
│    │      │          │外              │              │「阿昌」把風        │
└──┴───┴─────┴────────┴───────┴──────────┘


司法院資訊處製作；財團法人民間司法改革基金會備份。
